---
title: "R Notebook"
output: github_document
---
## ls (list show) : savoir ce qu'on a dans le fichier 
## wc = word count 
## on est allé sur l'ena on a téléchargé les séquences, qu'on a mises dans notre dossier Data avec (ls ; source ena (tab) etn entrée)
## ensuite run selector avec PRJEB65896 de l'article et on télécharge la table de métadonnée et on l'ouvre dans une variable avec read.csv
# mettre commentaires dans commit, en dehors des chunks!!!!!!!!!!
## Token : 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

```{r}
meta_data_table <- read.csv("SraRunTable.csv", sep = ",", header = TRUE)
  # importation de la table de métadonnée 
```

```{r}
library(dada2); packageVersion("dada2")
```

```{r}
path <- "/home/rstudio/ADM_Données_articles/data_article" # CHANGE ME to the directory containing the fastq files after unzipping.
list.files(path)
```

```{r}
# Forward and reverse fastq filenames have format: SAMPLENAME_R1_001.fastq and SAMPLENAME_R2_001.fastq
fnFs <- sort(list.files(path, pattern="_1.fastq", full.names = TRUE))
fnRs <- sort(list.files(path, pattern="_2.fastq", full.names = TRUE))
# Extract sample names, assuming filenames have format: SAMPLENAME_XXX.fastq
sample.names <- sapply(strsplit(basename(fnFs), "_"), `[`, 1)
```

```{r}
plotQualityProfile(fnFs[1:2])
#visualiser les profils de qualité des lectures
```
```{r}
plotQualityProfile(fnRs[1:2])
#visualiser les profils de qualité des lectures inversées
```
```{r}
# Place filtered files in filtered/ subdirectory
filtFs <- file.path(path, "filtered", paste0(sample.names, "_F_filt.fastq.gz"))
filtRs <- file.path(path, "filtered", paste0(sample.names, "_R_filt.fastq.gz"))
names(filtFs) <- sample.names
names(filtRs) <- sample.names
```

```{r}
out <- filterAndTrim(fnFs, filtFs, fnRs, filtRs, truncLen=c(220,220),
              maxN=0, maxEE=c(2,2), truncQ=2, rm.phix=TRUE,
              compress=TRUE, multithread=FALSE) 
head(out)
##Le séquençage des régions V3-V4 du gène rRNA 16S a été effectué à l'aide des amorces universelles 341F 5' CCTACGGGNGGC WGCAG 3' et 785R 5' GAC TAC HVG GGT ATC TAA TCC 3' pour les échantillons de coraux, de sédiments et d'eau,
# somme read 1 read 2 pas moins de 444 + 20 ... 
```
## modification du fichier sh + application de la commande : sed -i 's|ftp://|https://|g; s|wget -nc|wget -c --tries=10 --retry-connrefused --waitretry=5|g' download.sh
## Ensuite commmande : source ena (tab).sh (DANS TERMINAL!)

```{r}
errF <- learnErrors(filtFs, multithread=TRUE)
```
```{r}
errR <- learnErrors(filtRs, multithread=TRUE)
```
```{r}
plotErrors(errF, nominalQ=TRUE)
```
```{r}
dadaFs <- dada(filtFs, err=errF, multithread=TRUE)
```
```{r}
dadaRs <- dada(filtRs, err=errR, multithread=TRUE)
```
```{r}
dadaFs[[1]]
```
```{r}
mergers <- mergePairs(dadaFs, filtFs, dadaRs, filtRs, verbose=TRUE)
# Inspect the merger data.frame from the first sample
head(mergers[[1]])
```
```{r}
seqtab <- makeSequenceTable(mergers)
dim(seqtab)
```
```{r}
# Inspect distribution of sequence lengths
table(nchar(getSequences(seqtab)))
```
```{r}
seqtab.nochim <- removeBimeraDenovo(seqtab, method="consensus", multithread=TRUE, verbose=TRUE)
dim(seqtab.nochim)
```
```{r}
sum(seqtab.nochim)/sum(seqtab)
```
```{r}
getN <- function(x) sum(getUniques(x))
track <- cbind(out, sapply(dadaFs, getN), sapply(dadaRs, getN), sapply(mergers, getN), rowSums(seqtab.nochim))
colnames(track) <- c("input", "filtered", "denoisedF", "denoisedR", "merged", "nonchim")
rownames(track) <- sample.names
head(track)
#suivis de lecture à travers le pipeline
```
```{r}
taxa <- assignTaxonomy(seqtab.nochim,
                       "/home/rstudio/ADM_Données_articles/silva_nr99_v138.1_train_set.fa.gz",
                       multithread = TRUE)
```

```{r}
taxa.print <- taxa # Removing sequence rownames for display only
rownames(taxa.print) <- NULL
head(taxa.print)
```
```{r}
rownames(seqtab.nochim)
```

```{r}
summary(round(100 * track[, "nonchim"] / track[, "input"], 1))
```

