---
title: "R Notebook"
output: github_document
---
## ls (list show) : savoir ce qu'on a dans le fichier 
## wc = word count 
## on est allé sur l'ena on a téléchargé les séquences, qu'on a mises dans notre dossier Data avec (ls ; source ena (tab) etn entrée)
## ensuite run selector avec PRJEB65896 de l'article et on télécharge la table de métadonnée et on l'ouvre dans une variable avec read.csv
# mettre commentaires dans commit, en dehors des chunks!!!!!!!!!!
## Token : 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

```{r}
meta_data_table <- read.csv("SraRunTable.csv", sep = ",", header = TRUE)
  # importation de la table de métadonnée 
```

```{r}
library(dada2); packageVersion("dada2")
```

```{r}
path <- "/home/rstudio/ADM_Données_articles/data_article" # CHANGE ME to the directory containing the fastq files after unzipping.
list.files(path)
```

```{r}
# Forward and reverse fastq filenames have format: SAMPLENAME_R1_001.fastq and SAMPLENAME_R2_001.fastq
fnFs <- sort(list.files(path, pattern="_1.fastq", full.names = TRUE))
fnRs <- sort(list.files(path, pattern="_2.fastq", full.names = TRUE))
# Extract sample names, assuming filenames have format: SAMPLENAME_XXX.fastq
sample.names <- sapply(strsplit(basename(fnFs), "_"), `[`, 1)
```

```{r}
plotQualityProfile(fnFs[1:2])
#visualiser les profils de qualité des lectures
```
```{r}
plotQualityProfile(fnRs[1:2])
#visualiser les profils de qualité des lectures inversées
```
```{r}
# Place filtered files in filtered/ subdirectory
filtFs <- file.path(path, "filtered", paste0(sample.names, "_F_filt.fastq.gz"))
filtRs <- file.path(path, "filtered", paste0(sample.names, "_R_filt.fastq.gz"))
names(filtFs) <- sample.names
names(filtRs) <- sample.names
```

```{r}
out <- filterAndTrim(fnFs, filtFs, fnRs, filtRs, truncLen=c(220,220),
              maxN=0, maxEE=c(2,2), truncQ=2, rm.phix=TRUE,
              compress=TRUE, multithread=FALSE) 
head(out)
##Le séquençage des régions V3-V4 du gène rRNA 16S a été effectué à l'aide des amorces universelles 341F 5' CCTACGGGNGGC WGCAG 3' et 785R 5' GAC TAC HVG GGT ATC TAA TCC 3' pour les échantillons de coraux, de sédiments et d'eau,
# somme read 1 read 2 pas moins de 444 + 20 ... 
```
## modification du fichier sh + application de la commande : sed -i 's|ftp://|https://|g; s|wget -nc|wget -c --tries=10 --retry-connrefused --waitretry=5|g' download.sh
## Ensuite commmande : source ena (tab).sh (DANS TERMINAL!)

```{r}
errF <- learnErrors(filtFs, multithread=TRUE)
```
```{r}
errR <- learnErrors(filtRs, multithread=TRUE)
```
```{r}
plotErrors(errF, nominalQ=TRUE)
```
```{r}
dadaFs <- dada(filtFs, err=errF, multithread=TRUE)
```
```{r}
dadaRs <- dada(filtRs, err=errR, multithread=TRUE)
```
```{r}
dadaFs[[1]]
```
```{r}
mergers <- mergePairs(dadaFs, filtFs, dadaRs, filtRs, verbose=TRUE)
# Inspect the merger data.frame from the first sample
head(mergers[[1]])
```
```{r}
seqtab <- makeSequenceTable(mergers)
dim(seqtab)
```
```{r}
# Inspect distribution of sequence lengths
table(nchar(getSequences(seqtab)))
```
```{r}
seqtab.nochim <- removeBimeraDenovo(seqtab, method="consensus", multithread=TRUE, verbose=TRUE)
dim(seqtab.nochim)
```
```{r}
sum(seqtab.nochim)/sum(seqtab)
```
```{r}
getN <- function(x) sum(getUniques(x))
track <- cbind(out, sapply(dadaFs, getN), sapply(dadaRs, getN), sapply(mergers, getN), rowSums(seqtab.nochim))
colnames(track) <- c("input", "filtered", "denoisedF", "denoisedR", "merged", "nonchim")
rownames(track) <- sample.names
head(track)
#suivis de lecture à travers le pipeline
```
```{r}
taxa <- assignTaxonomy(seqtab.nochim,
                       "/home/rstudio/ADM_Données_articles/silva_nr99_v138.1_train_set.fa.gz",
                       multithread = TRUE)
```

```{r}
taxa.print <- taxa # Removing sequence rownames for display only
rownames(taxa.print) <- NULL
head(taxa.print)
```
```{r}
rownames(seqtab.nochim)
```

```{r}
summary(round(100 * track[, "nonchim"] / track[, "input"], 1))
```
```{r}
library(phyloseq); packageVersion("phyloseq")
```
```{r}
library(Biostrings); packageVersion("Biostrings")
```
```{r}
library(ggplot2); packageVersion("ggplot2")
```
```{r}
theme_set(theme_bw())
```

```{r}
# 1. Repérer la colonne de meta_data_table qui contient les identifiants ERR
id_col <- names(which.max(sapply(meta_data_table,
                                 function(x) sum(rownames(seqtab.nochim) %in% x))))
id_col

# 2. Garder seulement les échantillons présents dans seqtab.nochim, dans le même ordre
samdf <- as.data.frame(meta_data_table)
samdf <- samdf[samdf[[id_col]] %in% rownames(seqtab.nochim), ]
rownames(samdf) <- samdf[[id_col]]
samdf <- samdf[rownames(seqtab.nochim), , drop = FALSE]

# 3. Vérification : doit afficher TRUE
all(rownames(samdf) == rownames(seqtab.nochim))
```
```{r}
library(phyloseq)
ps <- phyloseq(otu_table(seqtab.nochim, taxa_are_rows = FALSE),
               sample_data(samdf),
               tax_table(taxa))
ps
```
##Retirer les chloroplastes et mitochondries, fréquents chez les coraux et qui ne sont pas de vraies bactéries du microbiome :
```{r}
ps <- subset_taxa(ps, is.na(Order) | Order != "Chloroplast")
ps <- subset_taxa(ps, is.na(Family) | Family != "Mitochondria")
ps
```

##Renommer les ASV (comme dans le tuto) pour avoir des noms courts au lieu des séquences complètes :
```{r}
dna <- Biostrings::DNAStringSet(taxa_names(ps))
names(dna) <- taxa_names(ps)
ps <- merge_phyloseq(ps, dna)
taxa_names(ps) <- paste0("ASV", seq(ntaxa(ps)))
ps
```
##Regarder tes variables, pour choisir celles à utiliser dans les graphiques :
```{r}
colnames(sample_data(ps))
```
```{r}
sd <- data.frame(sample_data(ps))

table(sd$Sampling_time)
table(sd$Organism)
table(sd$environment)
head(sd$Sample_name, 20)

##blank sample : 7 échantillons, les B1NegT1, B2NegT2, etc. Ce sont des blancs (extraction ou PCR sans échantillon). Les autres échantillons sont 114 coraux, 19 eaux et 16 sédiments.

##Les noms comme BMC10T1 se lisent « colonie 10, temps T1 ». BMC désigne probablement les coraux traités avec le probiotique (BMC = beneficial microorganisms for corals), mais c’est à confirmer.

##Les blancs servent à repérer les contaminants (bactéries du réactif ou de la manipulation, présentes même sans échantillon). Le package decontam fait ça automatiquement.
```
```{r}
if (!requireNamespace("BiocManager", quietly = TRUE)) install.packages("BiocManager")
BiocManager::install("decontam")
```
```{r}
library(decontam)
```

```{r}
sample_data(ps)$is.neg <- sample_data(ps)$Organism == "blank sample"
contamdf <- isContaminant(ps, method = "prevalence", neg = "is.neg")
table(contamdf$contaminant)

ps <- prune_taxa(!contamdf$contaminant, ps)
ps <- subset_samples(ps, Organism != "blank sample")
ps
```

