---
title: "R Notebook"
output: github_document
---
## ls (list show) : savoir ce qu'on a dans le fichier 
## wc = word count 
## on est allé sur l'ena on a téléchargé les séquences, qu'on a mises dans notre dossier Data avec (ls ; source ena (tab) etn entrée)
## ensuite run selector avec PRJEB65896 de l'article et on télécharge la table de métadonnée et on l'ouvre dans une variable avec read.csv
# mettre commentaires dans commit, en dehors des chunks!!!!!!!!!!
## Token : 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

```{r}
meta_data_table <- read.csv("SraRunTable.csv", sep = ",", header = TRUE)
  # importation de la table de métadonnée 
```

```{r}
library(dada2); packageVersion("dada2")
```

```{r}
path <- "/home/rstudio/ADM_Données_articles/data_article" # CHANGE ME to the directory containing the fastq files after unzipping.
list.files(path)
```

```{r}
# Forward and reverse fastq filenames have format: SAMPLENAME_R1_001.fastq and SAMPLENAME_R2_001.fastq
fnFs <- sort(list.files(path, pattern="_1.fastq", full.names = TRUE))
fnRs <- sort(list.files(path, pattern="_2.fastq", full.names = TRUE))
# Extract sample names, assuming filenames have format: SAMPLENAME_XXX.fastq
sample.names <- sapply(strsplit(basename(fnFs), "_"), `[`, 1)
```

```{r}
plotQualityProfile(fnFs[1:2])
#visualiser les profils de qualité des lectures
```
```{r}
plotQualityProfile(fnRs[1:2])
#visualiser les profils de qualité des lectures inversées
```
```{r}
# Place filtered files in filtered/ subdirectory
filtFs <- file.path(path, "filtered", paste0(sample.names, "_F_filt.fastq.gz"))
filtRs <- file.path(path, "filtered", paste0(sample.names, "_R_filt.fastq.gz"))
names(filtFs) <- sample.names
names(filtRs) <- sample.names
```

```{r}
out <- filterAndTrim(fnFs, filtFs, fnRs, filtRs, truncLen=c(220,220),
              maxN=0, maxEE=c(2,2), truncQ=2, rm.phix=TRUE,
              compress=TRUE, multithread=FALSE) 
head(out)
##Le séquençage des régions V3-V4 du gène rRNA 16S a été effectué à l'aide des amorces universelles 341F 5' CCTACGGGNGGC WGCAG 3' et 785R 5' GAC TAC HVG GGT ATC TAA TCC 3' pour les échantillons de coraux, de sédiments et d'eau,
# somme read 1 read 2 pas moins de 444 + 20 ... 
```
## modification du fichier sh + application de la commande : sed -i 's|ftp://|https://|g; s|wget -nc|wget -c --tries=10 --retry-connrefused --waitretry=5|g' download.sh
## Ensuite commmande : source ena (tab).sh (DANS TERMINAL!)

```{r}
errF <- learnErrors(filtFs, multithread=TRUE)
```
```{r}
errR <- learnErrors(filtRs, multithread=TRUE)
```
```{r}
plotErrors(errF, nominalQ=TRUE)
```
```{r}
dadaFs <- dada(filtFs, err=errF, multithread=TRUE)
```
```{r}
dadaRs <- dada(filtRs, err=errR, multithread=TRUE)
```
```{r}
dadaFs[[1]]
```
```{r}
mergers <- mergePairs(dadaFs, filtFs, dadaRs, filtRs, verbose=TRUE)
# Inspect the merger data.frame from the first sample
head(mergers[[1]])
```
```{r}
seqtab <- makeSequenceTable(mergers)
dim(seqtab)
```
```{r}
# Inspect distribution of sequence lengths
table(nchar(getSequences(seqtab)))
```
```{r}
seqtab.nochim <- removeBimeraDenovo(seqtab, method="consensus", multithread=TRUE, verbose=TRUE)
dim(seqtab.nochim)
```
```{r}
sum(seqtab.nochim)/sum(seqtab)
```
```{r}
getN <- function(x) sum(getUniques(x))
track <- cbind(out, sapply(dadaFs, getN), sapply(dadaRs, getN), sapply(mergers, getN), rowSums(seqtab.nochim))
colnames(track) <- c("input", "filtered", "denoisedF", "denoisedR", "merged", "nonchim")
rownames(track) <- sample.names
head(track)
#suivis de lecture à travers le pipeline
```
```{r}
taxa <- assignTaxonomy(seqtab.nochim,
                       "/home/rstudio/ADM_Données_articles/silva_nr99_v138.1_train_set.fa.gz",
                       multithread = TRUE)
```

```{r}
taxa.print <- taxa # Removing sequence rownames for display only
rownames(taxa.print) <- NULL
head(taxa.print)
```
```{r}
rownames(seqtab.nochim)
```

```{r}
summary(round(100 * track[, "nonchim"] / track[, "input"], 1))
```
```{r}
library(phyloseq); packageVersion("phyloseq")
```
```{r}
library(Biostrings); packageVersion("Biostrings")
```
```{r}
library(ggplot2); packageVersion("ggplot2")
```
```{r}
theme_set(theme_bw())
```

```{r}
library(dada2); library(phyloseq); library(decontam)
library(vegan); library(ggplot2); library(Biostrings)

silva <- "/home/rstudio/ADM_Données_articles/silva_nr99_v138.1_train_set.fa.gz"

## 1. Métadonnées alignées sur seqtab.nochim
id_col <- names(which.max(sapply(meta_data_table,
                function(x) sum(rownames(seqtab.nochim) %in% x))))
samdf <- as.data.frame(meta_data_table)
samdf <- samdf[samdf[[id_col]] %in% rownames(seqtab.nochim), ]
rownames(samdf) <- samdf[[id_col]]
samdf <- samdf[rownames(seqtab.nochim), , drop = FALSE]
stopifnot(all(rownames(samdf) == rownames(seqtab.nochim)))

# Traitement : BMC = probiotique, CTRL = placebo
samdf$Treatment <- ifelse(grepl("BMC", samdf$Sample_name), "Probiotic",
                   ifelse(grepl("CTRL", samdf$Sample_name), "Placebo", NA))
samdf$is.neg <- samdf$Organism == "blank sample"
```

```{r}
## 2. Correction des ASV en sens inverse (hypothèse à vérifier ci-dessous)
taxa.rc <- assignTaxonomy(seqtab.nochim, silva, multithread = TRUE, tryRC = TRUE)
is_rc   <- is.na(taxa[, "Phylum"]) & !is.na(taxa.rc[, "Phylum"])
cat("ASV reclassées après retournement :", sum(is_rc), "\n")
cat("Part des lectures concernées :",
    round(100 * sum(seqtab.nochim[, is_rc]) / sum(seqtab.nochim), 1), "%\n")

seqtab.fix <- seqtab.nochim
colnames(seqtab.fix)[is_rc] <- dada2::rc(colnames(seqtab.fix)[is_rc])
seqtab.fix <- t(rowsum(t(seqtab.fix), group = colnames(seqtab.fix)))   # fusionne les doublons
taxa.fix   <- assignTaxonomy(seqtab.fix, silva, multithread = TRUE, tryRC = TRUE)
round(100 * colMeans(is.na(taxa.fix)), 1)    # % de NA par rang
```

```{r}
## 3. Objet phyloseq et nettoyage
ps <- phyloseq(otu_table(seqtab.fix, taxa_are_rows = FALSE),
               sample_data(samdf), tax_table(taxa.fix))

ps <- subset_taxa(ps, is.na(Order)  | Order  != "Chloroplast")
ps <- subset_taxa(ps, is.na(Family) | Family != "Mitochondria")

dna <- DNAStringSet(taxa_names(ps)); names(dna) <- taxa_names(ps)
ps  <- merge_phyloseq(ps, dna)
taxa_names(ps) <- paste0("ASV", seq(ntaxa(ps)))

# Contaminants (blancs négatifs), puis retrait des blancs
contamdf <- isContaminant(ps, method = "prevalence", neg = "is.neg")
table(contamdf$contaminant)
ps <- prune_taxa(!contamdf$contaminant, ps)
ps <- subset_samples(ps, Organism != "blank sample")
ps <- prune_taxa(taxa_sums(ps) > 0, ps)
ps
table(sample_data(ps)$Organism, sample_data(ps)$Treatment, useNA = "ifany")
```

```{r}
## 4. Objets pour les analyses
ps.coral.raw <- subset_samples(ps, Organism == "coral metagenome")      # comptages bruts
ps.filt <- filter_taxa(ps, function(x) sum(x > 0) >= 3, TRUE)           # ASV vues dans ≥ 3 échantillons
ps.prop <- transform_sample_counts(ps.filt, function(x) x / sum(x))
ps.coral <- subset_samples(ps.prop, Organism == "coral metagenome")
ps.T3    <- subset_samples(ps.coral, Sampling_time == "T3")
```

```{r}
## 5. Diversité alpha (comptages bruts)
plot_richness(ps, x = "Sampling_time", measures = c("Shannon", "Simpson"), color = "Organism")
plot_richness(ps.coral.raw, x = "Sampling_time", measures = "Shannon", color = "Treatment")

alpha <- estimate_richness(ps.coral.raw, measures = "Shannon")
alpha$Treatment     <- sample_data(ps.coral.raw)$Treatment
alpha$Sampling_time <- sample_data(ps.coral.raw)$Sampling_time
for (t in c("T1", "T2", "T3", "T4")) {
  a <- subset(alpha, Sampling_time == t)
  cat(t, ": p =", signif(wilcox.test(Shannon ~ Treatment, data = a)$p.value, 3), "\n")
}

```

```{r}
## 6. Diversité bêta (PCoA de Bray-Curtis)
ord.all <- ordinate(ps.prop, method = "PCoA", distance = "bray")
plot_ordination(ps.prop, ord.all, color = "Organism", shape = "Sampling_time")

ord.coral <- ordinate(ps.coral, method = "PCoA", distance = "bray")
plot_ordination(ps.coral, ord.coral, color = "Treatment", shape = "Sampling_time")

# PERMANOVA à T3 : Bray-Curtis et Jaccard
adonis2(phyloseq::distance(ps.T3, "bray") ~ Treatment, data = data.frame(sample_data(ps.T3)))
adonis2(phyloseq::distance(ps.T3, "jaccard", binary = TRUE) ~ Treatment,
        data = data.frame(sample_data(ps.T3)))
```

```{r}
## 7. Endozoicomonadaceae et composition
tax  <- as(tax_table(ps.coral), "matrix")
endo <- rownames(tax)[tax[, "Family"] %in% "Endozoicomonadaceae"]
sample_data(ps.coral)$Endozoicomonadaceae <- sample_sums(prune_taxa(endo, ps.coral))
sdc <- data.frame(sample_data(ps.coral))

ggplot(sdc, aes(Sampling_time, Endozoicomonadaceae, fill = Treatment)) + geom_boxplot()
for (t in c("T1", "T2", "T3", "T4")) {
  a <- subset(sdc, Sampling_time == t)
  cat(t, ": p =", signif(wilcox.test(Endozoicomonadaceae ~ Treatment, data = a)$p.value, 3), "\n")
}

top20 <- names(sort(taxa_sums(ps.coral), decreasing = TRUE))[1:20]
plot_bar(prune_taxa(top20, ps.coral), x = "Sampling_time", fill = "Family") +
  facet_wrap(~Treatment, scales = "free_x")
```

